【裁判字號】    98,訴,3851
【裁判日期】    981112
【裁判案由】    毒品危害防制條例
【裁判全文】
臺灣板橋地方法院刑事判決              98年度訴字第3851號
公  訴  人  臺灣板橋地方法院檢察署檢察官
被      告  甲○○
                    （現另案於臺灣臺北監獄臺北分監執行）
上列被告因違反毒品危害防制條例案件，經檢察官提起公訴（98
年度毒偵字第6303號），被告於本院準備程序進行中就被訴事實
為有罪之陳述，經本院合議庭裁定由受命法官獨任進行簡式審判
程序，判決如下：
    主  文
甲○○施用第一級毒品，累犯，處有期徒刑捌月；扣案之注射針
筒壹支，沒收之。
    事  實
一、甲○○前因施用毒品案件，經本院以91年度毒聲字第496 號
    裁定送觀察、勒戒後，認無繼續施用毒品之傾向，於民國91
    年3 月5 日觀察、勒戒執行完畢釋放，並由臺灣板橋地方法
    院檢察署檢察官以91年度毒偵字第758 號為不起訴處分確定
    。5 年內復因施用毒品案件，經本院以91年度毒聲字第3024
    號裁定送觀察、勒戒後，認有繼續施用毒品之傾向，再經本
    院以91年度毒聲字第3305號裁定令入戒治處所施以強制戒治
    ，後再經本院以92年度毒聲字第928 號裁定停止戒治，所餘
    戒治期間付保護管束，於92年5 月14日停止戒治出所，交付
    保護管束至92年10月6 日期滿未經撤銷停止戒治而視為執行
    完畢，同時經本院以91年度訴字第2476號判決判處有期徒刑
    7 月確定，於94年1 月18日執行完畢。再因施用毒品案件，
    經本院以95年度訴字第1462號判決判處有期徒刑9 月確定，
    於96年5 月24日執行完畢。另因傷害案件，經本院以95年度
    簡字第4260號刑事簡易判決判處有期徒刑5 月確定，於96年
    4 月20日易科罰金執行完畢。詎猶不思悛悔，復基於施用第
    一級毒品海洛因之犯意，於98年8 月26日某時，在停放於臺
    北縣土城市○○路路邊之車上，以將第一級毒品海洛因摻入
    水中用針筒施打之方式，施用第一級毒品海洛因1 次。嗣同
    年月27日下午4 時許，在臺北縣土城市○○路與清水路口為
    警查獲，並扣得甲○○所有、供施用第一級毒品海洛因所用
    之注射針筒1 支，經甲○○同意採尿送驗後，呈嗎啡陽性反
    應，始查悉上情。
二、案經臺北縣政府警察局土城分局報請臺灣板橋地方法院檢察
    署檢察官偵查起訴。本院於準備程序進行中，被告就被訴事
    實為有罪之陳述，經告知被告簡式審判程序之旨，並聽取當
    事人之意見後，裁定進行簡式審判程序。
    理  由
一、上揭犯罪事實，業經被告甲○○於本院準備程序及審理中坦
    承不諱，並有注射針筒1 支扣案可資佐證，而被告經警於98
    年8 月27日採集其尿液檢體送驗結果，呈嗎啡陽性反應一情
    ，亦有臺北縣政府警察局土城分局偵辦毒品案尿液編號及姓
    名對照表、臺灣檢驗科技股份有限公司98年9 月16日UL/200
    9/90108 號濫用藥物檢驗報告各1 紙附卷可參，足認被告之
    自白與事實相符，洵堪採為認定事實之依據。事證明確，被
    告犯行已堪認定。又按92年7 月9 日新修正之毒品危害防制
    條例刪除二犯及三犯之規定，一改修法前繁雜之處遇程序，
    僅將施用毒品者簡化區分為初犯、再犯，並認施用毒品者係
    屬病患性犯人，以觀察、勒戒戒除其身癮，並以強制戒治去
    除其心癮。經觀察、勒戒或強制戒治執行完畢釋放後，若係
    5 年後再犯該條例第10條施用毒品罪者，與同條例第20條第
    1 項、第2 項關於「初犯」之處理方式相同，檢察官應先聲
    請法院裁定令被告入勒戒處所觀察、勒戒，並視有無繼續施
    用毒品傾向，決定應予釋放、為不起訴之處分，或應聲請法
    院裁定令入勒戒處所強制戒治；若係5 年內「再犯」同條例
    第10條施用毒品罪者，依同條例第23條第2 項規定，檢察官
    則應依法追訴。觀諸該條例第20條第3 項之修正理由：「觀
    察、勒戒或強制戒治5 年後再犯者，顯見前所實施之觀察、
    勒戒或強制戒治已足以遮斷其施用毒品之癮，為期自新及協
    助其戒除毒癮，對此5 年後再犯者，爰明定仍適用初犯之規
    定，先經觀察、勒戒、強制戒治之程序。」及同條例第23條
    第2 項之修正理由：「為配合簡化施用毒品犯之刑事處遇程
    序，並鑑於經觀察、勒戒或強制戒治執行完畢釋放後5 年內
    再犯者，其再犯率甚高，原據以實施之觀察、勒戒及強制戒
    治既已無法收其實效，自應施以刑事處遇。」，顯然如施用
    毒品者係前經觀察、勒戒或強制戒治等治療程序執行完畢5
    年後，始再施用毒品之「初犯」，因前所執行之觀察、勒戒
    或強制戒治已足收戒除毒癮之效，自應重新執行觀察、勒戒
    或強制戒治等治療程序，並於治療程序執行完畢後，由檢察
    官為不起訴處分，毋庸對之追訴處罰；反之，在「再犯」之
    情形，因其先前所為治療程序顯未能收戒斷毒癮之效，且考
    量施用毒品者之再犯率偏高，乃簡化其刑事處遇程序，而逕
    予追訴處罰，不再施以治療程序。參酌上開立法理由，修正
    毒品危害防制條例就施用毒品者，祇於「初犯」及「5 年後
    再犯」二種情形，有其追訴條件之限制，即須於初犯經觀察
    、勒戒或強制戒治釋放後，5 年內均無施用毒品之行為，始
    能認其前所實施之觀察、勒戒或強制戒治已足遮斷毒癮，而
    得於5 年後再犯時，再予適用初犯之規定，重行觀察、勒戒
    等程序。倘5 年內已經再犯，被依法追訴處罰，縱其第3 次
    （或第3 次以上）施用毒品之時間在初犯釋放5 年以後，即
    與「5 年後再犯」之情形有別，且因已於「5 年內再犯」，
    顯見其再犯率甚高，原實施觀察、勒戒或強制戒治，已無法
    收其實效，而無5 年戒斷期之存在，自無再經觀察、勒戒及
    強制戒治之必要，應由檢察官逕行起訴，始符新法修正之本
    旨。是被告前因施用毒品案件，經本院以91年度毒聲字第
    496 號裁定送觀察、勒戒後，認無繼續施用毒品之傾向，於
    91年3 月5 日觀察、勒戒執行完畢釋放，並由臺灣板橋地方
    法院檢察署檢察官以91年度毒偵字第758 號為不起訴處分確
    定後，5 年內即再因施用毒品案件，經本院以91年度訴字第
    2476號判決判處有期徒刑7 月確定，此有臺灣高等法院被告
    前案紀錄表1 份在卷可稽，被告於上開觀察、勒戒執行完畢
    後，既曾於5 年內再犯毒品危害防制條例第10條之罪，並經
    判刑確定，本次被告所犯毒品危害防制條例第10條之罪，自
    非屬毒品危害防制條例第20條第3 項所定「再犯」之情形，
    而應依法追訴，附此敘明。
二、核被告甲○○所為，係犯毒品危害防制條例第10條第1 項之
    施用第一級毒品罪。其施用第一級毒品海洛因前持有第一級
    毒品海洛因之低度行為，應為施用之高度行為所吸收，不另
    論罪。又被告有如犯罪事實欄所載之犯罪科刑執行情形，此
    有臺灣高等法院被告前案紀錄表1 份在卷可稽，其受有期徒
    刑之執行完畢後，5 年以內故意再犯本件有期徒刑以上之罪
    ，為累犯，應依刑法第47條第1 項之規定加重其刑。爰審酌
    被告前已因施用毒品案件經送觀察、勒戒及強制戒治，並經
    法院判刑在案，仍不能戒除毒癮，未能知所警惕，再次漠視
    法令禁制而犯本罪，顯見其戒除毒癮之意志薄弱，惟念其犯
    後坦承犯行，且施用毒品所生危害，實以自戕身心健康為主
    ，對於他人生命、身體、財產等法益，尚無明顯而重大之實
    害等一切情狀，量處如主文所示之刑，以示懲儆。又扣案之
    注射針筒1 支，係被告所有，供本件施用第一級毒品犯罪所
    用之物，業經被告供承在卷，爰依刑法第38條第1 項第2 款
    規定併予宣告沒收之。
據上論斷，應依刑事訴訟法第273 條之1 第1 項、第299 條第1
項前段，毒品危害防制條例第10條第1 項，刑法第11條前段、第
47條第1 項、第38條第1 項第2 款，判決如主文。
本案經檢察官黃彥琿到庭執行職務。
中    華    民    國    98    年    11    月    12    日
                      刑事第十九庭  法  官    曾淑娟
上列正本證明與原本無異。
如不服本判決，應於判決送達後10日內敘明上訴理由，向本院提
出上訴狀 (應附繕本) ，上訴於臺灣高等法院。其未敘述上訴理
由者，應於上訴期間屆滿後20日內向本院補提理由書「切勿逕送
上級法院」。
                                    書記官    陳金鳳
中    華    民    國    98    年    11    月    13    日
附錄本案論罪科刑法條全文：
毒品危害防制條例第10條
施用第一級毒品者，處6 月以上5 年以下有期徒刑。
施用第二級毒品者，處3 年以下有期徒刑。


司法院資訊處製作；財團法人民間司法改革基金會備份。
